【裁判字號】    95,上,202
【裁判日期】    950816
【裁判案由】    清償借款
【裁判全文】
臺灣高等法院臺中分院民事判決           95年度上字第202號
上  訴  人  乙○○
被  上訴人  甲○○
訴訟代理人  林富華律師
上列當事人間請求清償借款事件，上訴人對於中華民國95年3月
23日臺灣苗栗地方法院94年度訴字第452號第一審判決提起上訴
，本院於95年8月2日言詞辯論終結，判決如下：
    主  文
上訴駁回。
第二審訴訟費用由上訴人負擔。
    事實及理由
一、被上訴人起訴主張：上訴人自民國（下同）八十四年間起陸
    續向伊借款並交付支票作為憑據，伊向來均將上訴人交付之
    支票存入伊配偶謝月蘭在臺灣中小企業銀行之帳戶委託取款
    ，至八十九年六月間，上訴人唯恐票信紀錄不佳而要求伊將
    已委託代收之支票撤回交還上訴人，於九十年間，上訴人另
    行簽發以玉山商業銀行竹南分行為付款人之十紙支票（下稱
    系爭十紙支票）予伊作為借款之證明，嗣於九十三年七月至
    同年十二月二十二日止，上訴人清償新臺幣（下同）四十一
    萬八千元，伊則將其中三紙支票（票面金額合計接近四十一
    萬八千元）交還上訴人，是上訴人累積借款金額為三百四十
    五萬八千二百六十五萬元（系爭十紙支票之票面金額總和）
    ，扣除已清償之四十一萬八千元，尚欠伊借款金額為三百零
    四萬九千二百六十五元，伊依消費借貸契約關係為請求，並
    減縮請求金額為三百零三萬零二百六十元，洵屬有據，又伊
    係基於消費借貸契約關係請求返還借款，上訴人抗辯票據權
    利罹於時效，顯無理由，本件訴訟之提起未罹於借款返還請
    求權十五年時效等情，聲明求為判決上訴人應給被上訴人三
    百零三萬零二百六十元，及自九十四年十二月七日起至清償
    日止，按年息百分之五計算之利息（原審判決被上訴人敗訴
    ，被上訴人僅就其中一百二十萬元本息部分上訴，其餘部分
    未聲明不服）。
二、上訴人則以：伊自八十四年間起以每萬元月息三百元給付被
    上訴人，共計支付利息約一百八十萬元，九十年間因經商失
    利，每月均還本金四萬元，至九十三年六月共計清償本金一
    百二十萬元，九十三年六月後又還本金四十一萬八千元，是
    目前應只欠被上訴人本金一百八十萬元左右，被上訴人請求
    三百零三萬零二百六十元，顯然不合。再者，依票據法第二
    十二條第一項規定，票據上之權利，對支票發票人自發票日
    起算，一年間不行使而消滅，被上訴人提起本訴已罹時效期
    間，應無理由等語，資為抗辯。上訴聲明求為判決：(一)原判
    決關於一百二十萬元及其利息部分廢棄。(二)上開廢棄部分，
    被上訴人於第一審之訴駁回。(三)訴訟費用由被上訴人負擔。
三、兩造不爭執之事實：
(一)、上訴人自八十四年間起陸續向被上訴人借款，借款金額如上
    訴人簽發予被上訴人之系爭十紙支票之票面金額，共計三百
    四十五萬八千二百六十五元。
(二)、於九十三年七月至九十三年十二月間上訴人已清償借款四十
    一萬八千元。
四、按自認之撤銷，除別有規定外，以自認人能證明與事實不符
    或經他造同意者，始得為之，民事訴訟法第二百七十九條第
    三項定有明文。當事人主張有利於己之事實者，就其事實有
    舉證之責任，民事訴訟法第二百七十七條前段定有明文。又
    按請求履行債務之訴，原告就其所主張債權發生原因之事實
    ，固有舉證之責任，若被告自認此項事實而主張該債權已因
    清償而消滅，則清償之事實，應由被告負舉證之責任（最高
    法院二十八年上字第一九二○號判例參照）。本件上訴人既
    已自認自八十四年間起陸續向被上訴人借款共計三百四十五
    萬八千二百六十五元，依上說明，若欲撤銷該自認，自應證
    明與事實不符或經被上訴人同意，上訴人雖提出被上訴人寄
    予上訴人之存證信函，惟查存證信函中「自願每個月給我（
    即被上訴人）肆萬元的生活費」等語，尚難認被上訴人受有
    上訴人合計共一百二十萬元本金之清償，上訴人既無法證明
    其在原審所為借款事實之自認與事實不符，尚難認已發生撤
    銷該項自認之效，是上訴人於原審自認後，未能舉證證明其
    自認與事實不符，自無從撤銷其自認。此外，上訴人復未舉
    證以實其說，此部分之抗辯，自難採信。
五、本件請求權時效尚未消滅：按請求權，因十五年間不行使而
    消滅。但法律所定期間較短者，依其規定，民法第一百二十
    五條定有明文。查被上訴人提出之系爭十紙支票（見原審卷
    第十七頁），發票日雖為九十年間，惟被上訴人係依系爭支
    票之原因事實即消費借貸之請求權提起本件訴訟（見原審卷
    第十二頁），並非依票據關係為請求，而消費借貸契約之請
    求權，法律並無特別規定短期時效，故請求權之時效期間為
    十五年。本件上訴人係於八十四年間向被上訴人陸續借款，
    為兩造所不爭執，迄被上訴人九十四年十二月二十日聲請對
    上訴人發支付命令（見原法院九十四年度促字第一四四五七
    號卷第三頁之支付命令聲請狀），尚未逾十五年之時效，是
    上訴人辯稱被上訴人之請求權已罹於時效云云，自無足採。
六、綜上所述，被上訴人辯稱已清償一百二十萬元本金云云，為
    不可採。是此，被上訴人依消費借貸契約之法律關係，請求
    上訴人應給付三百零三萬零二百六十元，及自支付命令聲請
    狀送達上訴人之翌日即九十四年十二月七日起至清償日止，
    按年息百分之五計算之利息部分，為有理由，應予准許。原
    審就此部分判命上訴人如數給付，於法並無不合。上訴人就
    伊一審敗訴之其中一百二十萬元本息部分提起上訴，指摘原
    判決此部分不當，求予廢棄改判，為無理由，應駁回其上訴
    。
七、據上論結，本件上訴為無理由，依民事訴訟法第四百四十九
    條、第七十八條，判決如主文。
中    華    民    國    95    年    8    月    16    日
                      民事第七庭審判長法  官  袁再興
                                      法  官  吳惠郁
                                      法  官  盧江陽
以上正本係照原本作成。
不得上訴。
                                      書記官  陳玫伶
中    華    民    國    95    年    8     月    17    日
                                                      Ｈ


司法院資訊處製作；財團法人民間司法改革基金會備份。
